【裁判字號】    99,交抗,1678
【裁判日期】    990906
【裁判案由】    違反道路交通管理處罰條例
【裁判全文】
臺灣高等法院交通事件裁定            99年度交抗字第1678號
抗  告  人
即受處分人  甲○○
上列抗告人即受處分人因違反道路交通管理處罰條例案件，不服
臺灣桃園地方法院，中華民國99年7 月31日所為裁定（99年度交
聲字第912 號），提起抗告，本院裁定如下：
    主  文
抗告駁回。
    理  由
一、原處分機關即交通部公路總局新竹區監理所民國99年6 月22
    日桃監裁罰字第裁52-DB0000000號違反道路交通管理事件裁
    決書所為處分意旨略以：異議人即受處分人甲○○於99 年5
    月5 日上午7 時41分許，駕駛車牌號碼160-DLP 號重型機車
    ，沿桃園縣中壢市○○路由桃園往中壢方向行駛，行經中華
    路與通基處該有燈光號誌管制之交岔路口時，闖紅燈後左轉
    往通基處方向行駛，經桃園縣政府警察局中壢分局自強派出
    所警員當場攔停，並填製桃警局交字第DB0000000 號舉發違
    反道路交通管理事件通知單舉發上開違規事實，限於同年月
    20日前，至交通部公路總局新竹區監理所桃園監理站聽候裁
    決，嗣異議人於同年月16日提出申訴，經原處分機關即交通
    部公路總局新竹區監理所認異議人確違反道路交通管理處罰
    條例第53條第1 項之規定，乃於99年6 月22日以桃監裁罰字
    第裁52-DB0000000號裁決書，依違反道路交通管理事件統一
    裁罰基準表及道路交通管理處罰條例第63條第1 項第3 款之
    規定，裁處異議人罰鍰新臺幣（下同）1800元，並記違規點
    數3 點等語。
二、聲明異議意旨略以：異議人當時係於中華路上交通號誌顯示
    綠燈時即通過停止線，欲以兩段式左轉往通基處方向行駛，
    因待轉區車輛過多，乃停靠在停止線前，待通基處方向交通
    號誌顯示綠燈，待轉區車輛陸續通過後，始順利進入待轉區
    左轉，實無闖紅燈之情事，且舉發警員係站立在通基處執行
    勤務，該位置地勢較低、遮蔽物甚多，顯無法查見中華路上
    停止線位置之車況，致誤認異議人有於紅燈時超越停止線左
    轉之違規情事，為此，爰依法聲明異議，請求撤銷原處分等
    語。
三、原法院經調查後，認定異議人所辯上情，殊無足取，其有上
    開闖紅燈之交通違規行為，洵堪認定。原處分機關援引道路
    交通管理處罰條例第53條第1 項、第63條第1 項第3 款，以
    及違反道路交通管理事件統一裁罰基準表之規定，裁處異議
    人罰鍰1800元，並記違規點數3 點，於法核無不合，異議人
    猶執前詞指摘原處分不當，非有理由，應予駁回。
四、異議人不服原法院裁定，於法定期間內提起抗告，嗣並補具
    理由書到院除重申上開異議意旨，並略載：警方所提事證與
    證詞，均未能證明其有「侵害路權造成危險」之立法原因之
    證據，本案有期待不可能情形，並違反公平比例原則，為維
    護執法行政之公平正義原則，懇請撤銷原裁定，更為適當之
    裁定云云。
五、本院查：
  (一)按道路交通標誌標線號誌設置規則第206 條第5 款第1 目規
    定：車輛面對圓形紅燈表示禁止通行，不得超越停止線或進
    入路口。次按汽車行駛至交岔路口，其行進、轉彎，應遵守
    燈光號誌，道路交通安全規則第102 條第1 項第1 款定有明
    文。又汽車駕駛人，行經有燈光號誌管制之交岔路口闖紅燈
    者，處新臺幣1800元以上5400元以下罰鍰，並應記違規點數
    3 點，道路交通管理處罰條例第53條第1 項、63條第1 項第
    3 款分別定有明文。
  (二)異議人駕駛車牌號碼160-DLP 號重型機車，於前開時、地闖
    紅燈左轉，而為警員製單舉發違規等情，有舉發違反道路交
    通管理事件通知單影本1 紙附卷可稽，並經證人即本件舉發
    警員林俊樑於原法院99年7 月16日訊問時具結證稱：當天我
    站在桃園縣中壢市○○路背對通基處，執行交通疏導勤務，
    當時面向我前方之交通號誌為綠燈，故中華路上之交通號誌
    一定是紅燈，我看見異議人駕駛車輛從中華路左轉往我站立
    方向即通基處直行而來，就攔停異議人製單舉發，異議人當
    時僅表示他沒有違反憲法，不能依道路交通管理處罰條例處
    罰他，現場並未爭執沒有闖紅燈等語詳確（見原法院卷第23
    頁背面、第24頁）。而本件並無任何積極證據足以證明該執
    勤警員之舉發係屬虛偽，或使人足信該名警員有何不可採之
    品性證據或前科證據存在，異議人亦未提出該名執勤警員之
    舉發確屬不實之相關證據以供調查，尚難僅憑異議人之片面
    指述遽認本件有濫行取締之情事，則執勤警員本其維護交通
    秩序安全職責所為之依法舉發，自應受到合法正確之推定。
    況證人林俊樑為桃園縣政府警察局中壢分局自強派出所警員
    ，與異議人素不相識，復無怨隙，應無甘冒觸犯偽證重罪，
    故意構詞誣陷異議人之可能，其證述應堪採信。
  (三)再者，對照證人林俊樑提出之道路現場照片6 張（見原法院
    卷第27至29頁）可知，當通基處前方道路交通號誌顯示為綠
    燈時，中華路與通基處路口之交通號誌即為紅燈，依證人林
    俊樑證稱當日執行勤務之所在位置，或可能無法清晰查見中
    華路與通基處路口之交通號誌燈號，然確得以通基處前方道
    路交通號誌燈號，進而推認中華路與通基處路口之交通號誌
    顯示情況。參以異議人就其於通基處前方道路交通號誌顯示
    綠燈時，有自中華路駕車往通基處方向行駛一節亦不否認（
    見原法院卷第6 頁），設若異議人確係於中華路與通基處路
    口之交通號誌顯示綠燈時即通過停止線，僅因無法進入前方
    待轉區，乃於停止線前待轉，衡情於遭警攔停舉發違規時，
    理當陳明該情，詎其自為警攔停之時起，迄至向原處分機關
    提出申訴時，均僅陳稱伊所為並未違反憲法，若無違反憲法
    所賦予之權力，請勿以道路交通管理處罰條例處罰云云，而
    未陳明上情，此經證人林俊樑證述明確，已詳如前述，復有
    異議人提出之申訴書1 份在卷可按（見原法院卷第16至17頁
    ），嗣異議人遲至向原法院提起聲明異議時，始以前詞置辯
    ，已見情虛。益證證人林俊樑證述目睹異議人有闖紅燈後左
    轉之情事，非屬虛妄。再者，異議人自承其當時係於中華路
    上交通號誌顯示綠燈時即通過停止線，欲以兩段式左轉往通
    基處方向行駛，因待轉區車輛過多，乃停靠在停止線前，待
    通基處方向交通號誌顯示綠燈，待轉區車輛陸續通過後，始
    順利進入待轉區左轉，實無闖紅燈之情事云云。然查，異議
    人既已目睹待轉區車輛眾多，衡情即應停留於停止線後方，
    直至待轉區車輛減少時，且於號誌容許繼續前行時再向前行
    駛，始符合道路交通法規，孰料其已見及前方待轉區車輛眾
    多，猶執意通過停止線，並停靠在停止線前，待轉區車輛陸
    續通過後，前方號誌已轉變為紅燈時，貿然由待轉區左轉，
    難謂並無闖紅燈之事實至明。綜上，異議人於上揭時地確騎
    乘重型機車而有上開闖紅燈左轉之違規事實，至為明確。所
    辯未有闖紅燈左轉情事，顯係事後卸責之詞，不足採信。
六、異議人確有前揭闖紅燈之交通違規行為，原處分機關援引道
    路交通管理處罰條例第53條第1 項、第63條第1 項第3 款，
    以及違反道路交通管理事件統一裁罰基準表之規定，裁處異
    議人罰鍰1800元，並記違規點數3 點，核無違法或不當之情
    事。原審裁定駁回抗告人之異議，經核於法並無不合。抗告
    人猶執陳詞及與本案完全風馬牛不相及之詞，提起抗告，為
    無理由，應予駁回。
七、據上論結，應依道路交通案件處理辦法第26條，刑事訴訟法
    第412 條，裁定如主文。
中    華    民    國    99    年    9     月    6     日
                  刑事第九庭審判長法  官  陳貽男
                                  法  官  宋明蒼
                                  法  官  周盈文
以上正本證明與原本無異。
不得再抗告。
                                  書記官  張郁琳
中    華    民    國    99    年    9     月    6     日

司法院資訊處製作；財團法人民間司法改革基金會備份。
